臺灣南投地方法院刑事判決
110年度交訴字第36號
公  訴  人  臺灣南投地方檢察署檢察官 
被      告  黃焜財


上列被告因過失致死案件，經檢察官提起公訴（110 年度偵字第
1737號），被告於準備程序中就被訴事實為有罪之陳述，經告以
簡式審判之旨，並聽取當事人意見後，本院合議庭裁定由受命法
官獨任進行簡式審判程序，判決如下：
    主    文
黃焜財犯過失致人於死罪，處有期徒刑陸月，如易科罰金，以新
臺幣壹仟元折算壹日。
    犯罪事實
一、黃焜財考領有聯結車職業駕駛執照，於民國109 年8 月21日
    上午9 時14分許，駕駛車牌號碼0000-00 號自用小貨車沿南
　　投縣名間鄉武東巷由西往東方向行駛，行經該巷24號前時，
    本應注意汽車除行駛於單行道或指定行駛於左側車道外，在
　　未劃分向線或分向限制線之道路，應靠右行駛；且汽車交會
　　時，在未劃有分向標線之道路，應減速慢行；以及汽車行駛
　　時，駕駛人應注意車前狀況及兩車並行之間隔，並隨時採取
　　必要之安全措施，而依當時情形，天候晴，柏油路面乾燥、
　　無缺陷亦無障礙物，彎道視距不良，尚無不能注意之情事，
　　竟疏未注意及此，貿然前行。適對向有由陳秋雄駕駛車牌號
　　碼000-0000號自用小貨車行經該處，亦疏未注意汽車交會時
　　，在未劃有分向標線之道路，應減速慢行，且汽車行駛時，
　　駕駛人應注意車前狀況及兩車並行之間隔，並隨時採取必要
　　之安全措施；復有真實姓名年籍不詳之第三人駕駛車牌號碼
　　不明之小貨車，亦疏未注意汽車除行駛於單行道或指定行駛
　　於左側車道外，在未劃分向線或分向限制線之道路，應靠右
　　行駛，臨時停車時，應依車輛順行方向緊靠道路邊緣，在該
　　巷南側逆向停車後再起步往西方向逆向行駛，影響車道上行
　　進中車輛行駛動態，陳秋雄駕駛之上開自用小貨車左前車頭
　　因而撞擊黃焜財駕駛之上開自用小貨車左側車身後偏移撞擊
　　該巷24號民宅前方柱子，造成陳秋雄受有雙側血胸、體腔內
　　出血之傷害以致出血性休克死亡。又黃焜財於道路交通事故
　　發生後親自電話報警，於警方前往現場處理時，在有偵查犯
　　罪權限之機關或人員知悉犯罪事實、尚未發覺犯罪行為人前
　　，當場向警方承認其為肇事人，並接受裁判。 
二、案經南投縣政府警察局南投分局報告臺灣南投地方檢察署檢
　　察官偵查起訴。
    理    由
一、程序方面：
    本案被告黃焜財所犯刑法第276 條之過失致人於死罪，係死
    刑、無期徒刑、最輕本刑為3 年以上有期徒刑以外之罪，且
    非高等法院管轄第一審案件，被告於本院準備程序中，先就
    被訴事實為有罪之陳述，經告知簡式審判程序之旨，並聽取
    檢察官、被告之意見後，本院合議庭裁定由受命法官獨任進
　　行簡式審判程序。又本案之證據調查，依刑事訴訟法第 273
　　條之2 之規定，不受同法第159 條第1 項、第161 條之2 、
    第161 條之3 、第163 條之1 及第164 條至第170 條之限制
　　。
二、認定犯罪事實所憑之證據及理由：
    上揭犯罪事實業據被告（見本院卷第76、84頁）於本院準備
　　程序及審理時坦承不諱，核與證人陳志強（見相卷第10至12
　　頁）、蔡素娟（見相卷第88、89頁）證述情節大致相符，並
　　有南投縣政府警察局南投分局處理相驗案件初步調查報告暨
　　報驗書、道路交通事故現場圖、南基醫院法醫參考病歷摘要
　　、道路交通事故調查報告表㈠㈡、南投縣政府警察局南投分
　　局交通事故處理小組道路交通事故照片黏貼紀錄表、南投縣
　　政府警察局南投分局交通小隊刑案照片、汽車駕駛人證號查
　　詢單、車輛詳細資料報表、臺灣南投地方檢察署相驗屍體證
　　明書、檢驗報告書、南投縣政府警察局南投分局109 年8 月
　　25日函及協助相驗照片、交通部公路總局臺中區監理所 109
　　年9 月30日函、交通部公路總局109 年11月13日函及車輛行
　　車事故鑑定覆議會覆議意見書、南投縣政府警察局南投分局
　　109 年12月21日函及警員職務報告、調閱周遭監視器分佈圖
　　、調閱周遭監視器照片、現場監視器光碟（見相卷第5 、 9
　　、18、25至38、49至67、69、70、72至75、82至87頁）等件
　　附卷可稽，足認被告之自白與事實相符，得予採信。按汽車
　　行駛時，駕駛人應注意車前狀況及兩車並行之間隔，並隨時
　　採取必要之安全措施。汽車除行駛於單行道或指定行駛於左
　　側車道外，在未劃分向線或分向限制線之道路，應靠右行駛
　　。汽車交會時，在未劃有分向標線之道路，應減速慢行。道
　　路交通安全規則第94條第3 項前段、第95條第1 項前段、第
　　100 條第1 項第1 款分別設有規定。被告駕車時本應具有前
　　揭注意義務及注意能力，而依當時之情形，並無不能注意之
　　情事，竟疏未注意及此，貿然前行，致生本案道路交通事故
　　，業如前述，被告自有過失。至於雖被害人亦疏未注意汽車
　　交會時，在未劃有分向標線之道路，應減速慢行，且汽車行
　　駛時，駕駛人應注意車前狀況及兩車並行之間隔，並隨時採
　　取必要之安全措施；而該第三人亦疏未注意汽車除行駛於單
　　行道或指定行駛於左側車道外，在未劃分向線或分向限制線
　　之道路，應靠右行駛，臨時停車時，應依車輛順行方向緊靠
　　道路邊緣，於本案道路交通事故均同為肇事原因、均與有過
　　失；但被告於本案道路交通事故既有上述之過失，則被害人
　　及該第三人之與有過失，仍無以卸除被告應負之過失責任。
　　此外，起訴意旨固認被害人另疏未注意在未劃分向線或分向
　　限制線之道路，應靠右行駛（道路交通安全規則第95條第 1
　　項前段規定）；惟核，卷內並無事證可佐被害人有未靠右行
　　駛之情事，交通部公路總局臺中區監理所109 年9 月30日函
    及上開覆議意見書，亦僅分別研判黃車（被告駕駛之上開自
　　用小貨車）「…係行駛於道路中間…」（見相卷第69頁）、
　　「…肇事前未靠道路右側行駛…」（見相卷第74頁），均未
　　認定被害人有未靠右行駛之情事，是難作此認定，併予敘明
　　。又被害人因本案道路交通事故，受有前述傷害以致死亡，
　　足認被告之上開過失行為與被害人之死亡結果間，具有相當
　　因果關係。本案事證明確，被告過失致人於死之犯行可以認
　　定，應予依法論罪科刑。 
三、論罪科刑之理由：
  ㈠核被告所為，係犯刑法第276 條之過失致人於死罪。
  ㈡按對於未發覺之罪自首而受裁判者，得減輕其刑。刑法第62
    條前段定有明文。而犯人在犯罪未發覺之前，向該管公務員
    告知其犯罪，而不逃避接受裁判，即與刑法第62條規定自首
    之條件相符，不以言明「自首」並「願受裁判」為必要。至
    其方式並不限於自行投案，即託人代理自首亦無不可（最高
    法院90年度台上字第652 號判決要旨參照）。查本案道路交
    通事故發生後，被告親自電話報警，警員前往現場處理時，
　　被告在場，並當場承認為肇事人，有南投縣政府警察局南投
　　分局交通事故處理小組道路交通事故肇事人自首情形紀錄表
    （見警卷第24頁）在卷為參，佐以被告自陳：我撥打119 報
　　案，警方到達現場處理交通事故之時，我有向警方坦承我是
　　車禍當事者（見警卷第15頁）等語，堪認被告在有偵查犯罪
　　權限之機關或人員知悉犯罪事實、尚未發覺犯罪行為人前，
　　當場向警方承認其為肇事人，並接受裁判，核與自首條件相
　　符，衡以本案情節、被告違反義務之程度等情，爰依刑法第
　　62條前段規定減輕其刑。
  ㈢爰審酌被告並無曾因犯罪經法院判處罪刑，有臺灣高等法院
    被告前案紀錄表在案足佐，而其考領有聯結車職業駕駛執照
    ，駕車行駛於道路，本應謹慎注意、遵守交通規則，竟疏未
    注意，因而發生本案道路交通事故，造成被害人死亡之結果
    ，更使被害人家屬精神上受有難以平復之痛苦，行為實有不
    該，兼衡其一時疏忽、致罹刑典，犯後坦承犯行、尚見悔意
    ，迄未賠償或與被害人家屬達成和解（見本院卷第76頁），
　　被告違反義務之程度（過失比例約為100 分之34）、犯罪所
　　生之危害，及其自述國中畢業之智識程度，目前無業、家庭
　　經濟情況勉強之生活狀況（見本院卷第84頁）等一切情狀，
　　量處如主文所示之刑，並諭知易科罰金之折算標準。  ㈣
據上論斷，應依刑事訴訟法第273 條之1 第1 項、第299 條第 1
項前段，刑法第276 條、第62條前段、第41條第1 項前段，刑法
施行法第1 條之1 第1 項，判決如主文。
本案經檢察官王元隆提起公訴，檢察官廖秀晏到庭執行職務。
中　　華　　民　　國　 110　　年　　12　　月　　7　　日
                  刑事第一庭        法  官    張國隆
以上正本與原本無異。
如不服本判決應於收受送達後20日內向本院提出上訴書狀，並應
敘述具體理由；其未敘述上訴理由者，應於上訴期間屆滿後20日
內向本院補提理由書（均須按他造當事人之人數附繕本）「切勿
逕送上級法院」。
告訴人或被害人如對於本判決不服者，應具備理由請求檢察官上
訴，其上訴期間之計算係以檢察官收受判決正本之日期為準。
                                    書記官    張馨方
中　　華　　民　　國　 110　　年　　12　　月　　7 　　日
附錄本案論罪科刑法條：
中華民國刑法第276 條
因過失致人於死者，處5 年以下有期徒刑、拘役或50萬元以下罰
金。